臺灣桃園地方法院民事判決　　九十二年度簡上字第一○六號
　　上　訴　人　鍵達汽車貨運股份有限公司
　　法定代理人　乙○○
　　訴訟代理人　甲○○
　　上　訴　人　丙○○
　　參　加　人　友聯產物保險股份有限公司
　　　　　　　　　　　　　設臺.
　　法定代理人　王事展　　住同.
　　訴訟代理人　柯慶華　　住同.
　　複　代理人　王美玲　　住同.
　　被　上訴人　丁○○　　住臺.
右當事人間請求損害賠償事件，上訴人對於中華民國九十二年二月二十六日本院桃園
簡易庭九十一年度桃簡字第六三０號第一審判決提起上訴，本院於民國九十三年一月
十五日辯論終結，判決如左：
    主      文
原判決關於命上訴人連帶給付超過新臺幣壹拾柒萬玖仟捌佰捌拾壹元部分及該部份假
執行之宣告，暨除確定部分外訴訟費用之裁判均廢棄。
右開廢棄部分，被上訴人在第一審簡易之訴駁回。
其餘上訴駁回。
第一審（除確定部分外）、第二審訴訟費用由被上訴人負擔二十分之一，餘由上訴人
連帶負擔。
參加訴訟費用由參加人負擔。
    事      實
甲、上訴人鍵達汽車貨運股份有限公司方面：
壹、聲明：
一、原判決不利於上訴人部分廢棄。
二、右廢棄部分被上訴人在第一審簡易之訴駁回。
貳、陳述：除與原判決記載相同者，茲引用之外，補稱：
一、本件交通事故兩車之撞擊點為上訴人丙○○所駕駛車號ＭＷ—三八七號兩節式聯
    結車第二節車廂之側邊，依常理，聯結車之車重，不可能於路口起步即可在瞬間
    超越被上訴人所駕駛之機車，故本件應為被上訴人駕駛機車自上訴人丙○○所駕
    駛聯結車後方超車，因被上訴人自己之過失撞及該聯結車第二節車廂之側邊，被
    上訴人應負全部或部分過失責任，且臺灣省車輛行車事故覆議鑑定委員會以兩車
    擦撞位置不明、跡證不足等理由，未予鑑定，原審判決逕以臺灣省桃園縣區車輛
    行車事故鑑定委員會之鑑定結果，及非現場目擊之人彭鎮富之證詞，論斷過失責
    任誰屬，顯屬率斷。
二、上訴人丙○○為上訴人鍵達汽車貨運股份有限公司（下稱鍵達汽車貨運公司）靠
    行車主所僱用之司機，上訴人鍵達汽車貨運公司無法真正監督上訴人丙○○，故
    被上訴人訴請上訴人鍵達汽車貨運公司負連帶賠償責任並無理由。
三、被上訴人因本件車禍所受傷勢應休養二個月，業經原審向財團法人恩主公醫院查
    詢明確，原審判決卻超出醫學專業判斷認定被上訴人須休養三個月，實屬不當。
四、原審判決認定被上訴人得請求新臺幣（下同）十五萬元之慰撫金尚屬過高，應降
    低慰撫金之數額。
參、證據：援用第一審所提證據。
乙、上訴人丙○○方面：
    上訴人丙○○未於言詞辯論期日到場，亦未提出準備書狀，作何聲明或陳述。
丙、參加人方面：
    援用上訴人鍵達貨運公司之陳述。
丁、被上訴人方面：
壹、聲明：求為判決駁回上訴。
貳、陳述：與原判決記載相同。
參、證據：援用第一審所提證據。
丙、本院依職權調閱本院九十一年度交易字第二三號刑事卷宗（含臺灣桃園地方法院
    檢察署八十八年度偵字第一三一七九號偵查卷宗）。
    理      由
甲、程序方面：
壹、本件上訴人丙○○經合法通知，未於言詞辯論期日到場，核無民事訴訟法第三百
    八十六條所列各款情形，爰依被上訴人之聲請，由其一造辯論而為判決。
貳、按民法第二百七十五條規定連帶債務人中之一人受確定判決，而其判決非基於該
    債務人之個人關係者，為他債務人之利益亦生效力，故債權人以各連帶債務人為
    共同被告提起給付之訴，被告一人提出非基於其個人關係之抗辯有理由者，對於
    被告各人即屬必須合一確定，自應適用民事訴訟法第五十六條第一項之規定（最
    高法院三十三年度上字第四八一０號判例意旨參照）。本件被上訴人主張上訴人
    鍵達汽車貨運公司僱用丙○○擔任貨運司機，而丙○○駕駛之聯結車過失肇事，
    致被上訴人受傷而受有損害，請求鍵達汽車貨運公司與丙○○連帶賠償其醫療費
    用、不能工作之損失及慰撫金，而上訴人鍵達汽車貨運公司所提之上訴理由非全
    部基於其個人關係之抗辯，揆諸前開判例意旨，上訴人鍵達汽車貨運公司上訴之
    效力自及於同造之當事人丙○○，故丙○○為視同上訴人。
參、按就兩造之訴訟有法律上之利害關係之第三人，為輔助一造起見，於該訴訟繫屬
    中，得為參加，民事訴訟法第五十八條定有明文。本件參加人以上訴人鍵達汽車
    貨運公司所有，車號ＭＷ—三八七號聯結車，自民國八十七年八月二十九日起至
    八十八年八月二十九日止，向中國航聯產物保險股份有限公司投保汽車責任保險
    ，而參加人與中國航聯產物保險股份有限公司合併，由參加人概括承受該公司之
    權利義務，本件交通事故發生於上開保險期間內，是以如認定上訴人丙○○駕駛
    聯結車過失肇事致被上訴人受傷而受有損害，上訴人鍵達汽車貨運公司應連帶賠
    償，參加人即應給付上訴人鍵達汽車貨運公司保險金，故參加人對本件顯有相當
    利害關係，故聲請參加訴訟，並無不合。
乙、得心證之理由：
壹、本件被上訴人起訴主張：上訴人丙○○於八十八年七月三十日下午四時許，駕駛
    車號ＭＷ─三八七號聯結車，由楊梅交流道下高速公路後沿省道台一線由桃園縣
    楊梅往中壢方向行駛，途經桃園縣平鎮市○○路與陸橋南路交岔路口時，因該聯
    結車第二車廂右側之工具箱前緣及右前輪擦撞被上訴人騎乘之機車，使被上訴人
    人車倒地因而受有頭部外傷、左眼瘀腫、左顴骨區撕裂傷、前胸挫傷併左側第三
    肋骨骨折、右手腕挫傷、左肘部擦挫傷等傷害，爰依民法第一百八十四條第一項
    前段、第一百九十三條第一項及第一百九十五條第一項、第一百八十八條第一項
    前段之規定，請求上訴人連帶給付醫療費用九千四百零九元、無法工作損失六萬
    五千七百元及慰撫金二十萬元，共計二十七萬五千一百零九元等語（其中無法工
    作損失三萬四千九百九十二元、慰撫金五萬元，共計八萬四千九百九十二元，經
    原審判決駁回被上訴人之訴，即超過十九萬零一百十七元部分原審為被上訴人敗
    訴之判決，未據被上訴人聲明不服，已告確定）。上訴人鍵達汽車貨運公司則以
    ：本件交通事故兩車之撞擊點為上訴人丙○○所駕駛ＭＷ—三八七號兩節式聯結
    車第二節車廂之側邊，依常理聯結車之車重，不可能於路口起步即可在瞬間超越
    被上訴人所駕駛之機車，故本件應為被上訴人駕駛機車自上訴人丙○○所駕駛聯
    結車後方超車，因被上訴人自己之過失撞及該聯結車第二節車廂之側邊，被上訴
    人應負全部或部分過失責任，且臺灣省車輛行車事故覆議鑑定委員會以兩車擦撞
    位置不明、跡證不足等理由，未予鑑定，原審判決逕以臺灣省桃園縣區車輛行車
    事故鑑定委員會之鑑定結果，及非現場目擊之人彭鎮富之證詞，論斷過失責任誰
    屬，顯屬率斷。而上訴人丙○○為上訴人鍵達汽車貨運公司靠行車主所僱用之司
    機，上訴人鍵達汽車貨運公司無法真正監督上訴人丙○○，故被上訴人訴請上訴
    人鍵達汽車貨運公司負連帶賠償責任並無理由。又被上訴人因本件車禍所受傷勢
    應休養二個月，業經原審向財團法人恩主公醫院查詢明確，原審判決卻超出醫學
    專業判斷認定被上訴人須休養三個月，實屬不當。再者，原審判決認定被上訴人
    得請求十五萬元之慰撫金尚屬過高，應降低慰撫金之數額等語，資為抗辯。參加
    人之參加意見亦與上訴人鍵達汽車貨運公司之右開抗辯相同。
貳、本件被上訴人主張上訴人丙○○於上開時、地，駕駛車號ＭＷ—三八七號兩節式
    聯結車，與被上訴人駕駛之機車發生交通事故，被上訴人人車倒地因而受有頭部
    外傷、左眼瘀腫、左顴骨區撕裂傷、前胸挫傷併左側第三肋骨骨折、右手腕挫傷
    、左肘部擦挫傷等傷害，支出醫療費用九千四百零九元之事實，業據被上訴人提
    出與其所述相符之醫院診斷證明書一紙、醫療費用收據六紙附於原審卷宗可證，
    且為上訴人鍵達公司所不爭執，上訴人丙○○於原審及本院審理中，均經合法通
    知，未於言詞辯論期日到場爭執，亦未提出書狀作何聲明或陳述，復經本院依職
    權調閱本院八十九年度交易字第二三號刑事卷證查對無誤，自堪信被上訴人此部
    分之主張為真實。惟上訴人鍵達汽車貨運公司執前開情詞置辯，是以本件應審酌
    之爭點應為：（一）本件交通事故之過失責任誰屬？（二）上訴人鍵達汽車貨運
    公司是否應負民法第一百八十八條所規定，僱用人之連帶賠償責任？（三）被上
    訴人因本件交通事故所受之損害數額為何？茲論述如下：
一、經查，被上訴人騎乘之該機車後車燈破損，二側後視鏡向前折損、右側車身有刮
    擦痕，地面散落有後車燈碎片、機車倒地後之刮地痕，聯結車之第二節車廂右側
    工具箱有刮擦痕及被上訴人機車後車燈碎片之紅色斑點等情，業據證人即到場處
    理員警彭鎮富於於上開刑事案件審理時證稱：丙○○所駕駛兩節式聯結車第二節
    肚子那邊，有殘留機車油漆以及車燈碎片，還有刮痕，偵查卷第二十頁之紅色斑
    點（提示）是機車油漆及車燈碎片等語（見刑事卷宗第一一七頁），且有車禍現
    場相片二十一張附於上開偵查卷宗中足稽；另參以上訴人丙○○於該刑事案件警
    訊中陳稱：伊車行經平鎮市○○路與陸橋南路口，當時紅燈，伊停車，綠燈起步
    往北行駛約一百公尺，當時不知道擦撞到該部重機車，所以就繼續往前行駛等語
    （見臺灣桃園地方法院檢察署八十八年度偵字第一三一七九號偵查卷宗第三頁背
    面），及被上訴人於該刑事案件偵查中指稱：伊是在路口被撞上，伊時速四十公
    里，後來聽見同向大卡車聲音很大，結果因他車速較快，被他車尾掃到等語（見
    上開偵查卷宗第二十九頁背面），綜合上情，顯見上訴人丙○○駕駛聯結車在上
    開交岔路口停等紅燈，被上訴人因見前方路口係紅燈乃騎乘機車緩緩前行，迨離
    路口十幾公尺處，適燈號轉換為綠燈，乃加速前行，而超越正欲起步之聯結車，
    行至路口中央時，為上訴人丙○○駕駛之聯結車自後趕上超越，其聯結車第二節
    車廂右側工具箱擦撞同被上訴人之機車，以致造成被上訴人之機車後車燈破損、
    後視鏡往前折損、該聯結車第二節車廂右側工具箱內緣則殘留機車車燈碎片及油
    漆刮痕，故本件交通事故應係上訴人丙○○駕駛之聯結車自後追撞被上訴人所騎
    之機車所造成，上訴人鍵達汽車貨運公司雖抗辯稱：本件交通事故肇因於被上訴
    人所騎機車自後撞上上訴人丙○○所駕駛之聯結車云云，然若如上訴人鍵達汽車
    貨運公司所述，則雙方車身應無可能有如上之毀損，此觀之被上訴人所騎機車之
    左前車身未有損傷益為明確。按汽車行經交岔路口時不得超車，又超車時應於前
    車左側保持半公尺以上之間隔超過，並應注意車前狀況，隨時採取必要之安全措
    施，道路交通安全規則第一百零一條第一款、第五款、第九十四條第三項定有明
    文，而依當時天候晴朗、日間光線充足，路面乾燥、無缺陷、無障礙物、視距良
    好等客觀情狀，並無不能注意之情事，亦有道路交通事故調查報告表一件附於前
    開刑事案卷足憑，上訴人丙○○竟疏未注意於此，即貿然駕車自後超越前車，致
    其聯結車右側工具箱及右前輪擦撞被上訴人騎乘之機車車身致其人車倒地受傷，
    足認上訴人丙○○就本件車禍之發生顯有過失，是本件交通事故應為上訴人丙○
    ○過失行為所致，此參諸臺灣省桃園縣區車輛行車事故鑑定委員會鑑定意見亦同
    此認定，有該鑑定意見書一紙附於刑事卷宗中足憑，至於臺灣省車輛行車事故覆
    議鑑定委員會雖認為二車碰撞位置不明、跡證不足，未便覆議云云，然本件肇事
    原因據上述肇事雙方之陳述、證人即至現場處理之員警證述之內容，及車禍現場
    照片所示車損情形、肇事路口之狀況等跡證，應已足堪認定過失責任誰屬，該覆
    議意見疏未斟酌及此，並非可採。上訴人鍵達汽車貨運公司及參加人此部分之抗
    辯，顯不足取，被上訴人主張上訴人丙○○應就本件交通事故負全部過失責任，
    應屬有理。
二、按受僱人因執行職務，不法侵害他人之權利者，由僱用人與行為人連帶負損害賠
    償責任，民法第一百八十八條第一項前段定有明文。且民法第一百八十八條第一
    項所謂受僱人，並非僅限於僱傭契約所稱之受僱人，凡客觀上被他人使用為之服
    勞務而受其監督者均係受僱人（最高法院五十七年台上字第一六六三號判例意旨
    參照）。又目前在臺灣經營交通事業之營利私法人，接受他人靠行（即出資人以
    該交通公司之名義購買車輛，並以該公司名義參加營運），而向該靠行人（即出
    資人）收取費用，以資營運者，比比皆是，此為週知之事實。是該靠行之車輛，
    在外觀上既屬該交通公司所有，一般人又無從分辨該車輛是否他人靠行營運者，
    則一般人於搭乘時，祇能從外觀上判斷該車輛係某交通公司所有，該車輛之司機
    即係受僱為該交通公司服勞務。按此種交通企業，既為目前臺灣社會所盛行之獨
    特經營型態，則此種交通公司，即應對一般人之交通安全負起法律上之責任。蓋
    該靠行之車輛，無論係由出資人自行駕駛，或招用他人合作駕駛，或出租，在通
    常情形，均為該交通公司所能預見，苟該駕駛人係有權駕駛（指非出自偷竊或無
    權占有後所為之駕駛），在客觀上似應認其係為該交通公司服勞務，而應使該交
    通公司負僱用人之責任，方足以保護交易之安全（最高法院七十七年度台上字第
    六六五號判決意旨參照）。本件上訴人鍵達汽車貨運公司抗辯稱：上訴人丙○○
    並非其公司之受僱人，雙方間並無僱傭契約存在，其僅為靠行司機云云，經查，
    上訴人丙○○所駕駛系爭聯結車為目前靠行在上訴人鍵達汽車貨運公司，而本件
    交通事故發生時，上訴人丙○○係駕駛該車運送貨物一節，為上訴人鍵達汽車貨
    運公司所不爭執，依上開說明，上訴人鍵達汽車貨運公司客觀上顯為上訴人丙○
    ○之僱用人，依民法第一百八十八條第一項前段之規定，上訴人鍵達汽車貨運公
    司仍應就系爭侵權行為與上訴人丙○○負連帶賠償責任已明。故上訴人鍵達汽車
    貨運公司及參加人此部分之抗辯，委無足取。
三、按因故意或過失，不法侵害他人之權利者，負損害賠償責任；不法侵害他人之身
    體或健康者，對於被害人因此喪失或減少勞動能力，或增加生活上之需要時，應
    負損害賠償責任；不法侵害他人之身體、健康者，被害人雖非財產上之損害，亦
    得請求賠償相當之金額。又受僱人因執行職務，不法侵害他人之權利者，由僱用
    人與行為人連帶負損害賠償責任，民法第一百八十四條第一項前段、第一百九十
    三條第一項、第一百九十五條第一項及第一百八十八條第一項前段分別定有明文
    。經查，被上訴人所受之前開之傷害係因上訴人丙○○之過失發生本件車禍所致
    ，足見上訴人丙○○之過失行為與被上訴人之傷害結果間，顯有相當因果關係。
    則上訴人丙○○對於被上訴人因該傷害所致之損害，應負賠償之責；上訴人鍵達
    汽車貨運公司既為上訴人丙○○之僱用人，亦應與其連帶負賠償責任，是被上訴
    人主張上訴人二人應連帶負損害賠償責任，要屬有據，而被上訴人請求損害賠償
    金額是否有理由，則如下所述：
  (1)醫療費用部分：被上訴人主張其共支出醫療費用九千四百零九元一節，業據被上
    訴人提出醫療收據六紙附於原審卷宗可證，且為上訴人所不爭執，故被上訴人此
    部分之請求，應屬有據。
  (2)本件被上訴人因本件交通事故所致之傷勢，是否有必要停止一般工作及休養期間
    約需時多久等事項，經原審向被上訴人就診之財團法人恩主公醫院查詢結果，該
    醫院函覆稱：被上訴人因車禍至該院急診，曾有至他院治療後再至本院，其所受
    之傷害如診斷證明書所載，於醫學上皆可恢復，時間因人而異，但理論上二個月
    內可回復正常作息，但是否牽涉到顏面外觀美容的問題，則無法從書面記錄判斷
    等語，有該院九十一年五月二日九一恩醫事字第○○五二○號函所檢送之急診病
    歷、病歷摘要記錄用紙各一件附於原審卷宗可查；而原審另向被上訴人曾就醫之
    三峽宏恩醫院查詢有關被上訴人傷害之治療情況，該院函覆雖稱：被上訴人於八
    十八年八月二十八日到三峽宏元聯合診所（三峽宏恩醫院之前身）就診，自述於
    七月底受外傷，而當時有嚴重頭痛及麻木感，當時日即以臉部外傷之診斷治療，
    除給三日份之藥物外，並在左連頰部拆除縫線（二針），又同年九月三日到門診
    就醫一次，此後未再到本院就診，故所詢問之事項本院未能給予答覆等語，有該
    院九十一年三月二十九日恩字第九一○○一號函一件附於原審卷宗可參，惟此乃
    因被上訴人未持續至該院治療所致，故該院無法就被上訴人後續治療情況表示意
    見，尚難為有利於上訴人之認定。準此，被上訴人因上訴人過失致傷未能工作之
    損失期間應以二個月為計算之基準，上訴人鍵達汽車貨運公司及參加人抗辯稱原
    審判命其給付被上訴人未能工作損失期間長達三個月，實為過長一節，應屬可信
    。又被上訴人受傷前獨資經營光泰工業社自行生產汽車零件，該社於八十六年及
    八十七年之總收入為五十二萬五千五百九十六元乙節，雖據被上訴人提出臺北縣
    政府稅捐稽徵處新店分處函一紙及報稅資料查詢單十紙附於原審卷宗可證，惟經
    原審依職權向臺北縣政府稅捐稽徵處新店分處查詢光泰工業社於八十八年度之申
    報課稅資料，顯示光泰工業社自八十八年一月起至同年八月止之銷貨收入共八萬
    一千八百九十一元，則被上訴人在發生本件車禍之八十八年間，其每月平均收入
    應為一萬零二百三十六元（81891÷8＝10236，小數點以下四捨五入），被上訴
    人以其在八十六年及八十七年間之總收入作為計算本件車禍發生時之八十八年間
    之工作損失金額，而主張其每月平均收入二萬一千九百元云云，尚無可採，故被
    上訴人因本件傷害不能工作之損失共二萬零四百七十二元（10236×2＝20472）
    ，被上訴人主張其不能工作之損失在此數額內，方屬可採，其超逾此部分之請求
    ，自不足取。
  (3)本院審酌被上訴人因本件車禍受有頭部外傷、左眼瘀腫、左顴骨區撕裂傷、前胸
    挫傷併左側第三肋骨骨折、右手腕挫傷、左肘部擦挫傷等傷害，先後多次至恩主
    公醫院、三峽宏恩醫院住院及門診治療，回復正常作息期間需時二個月，而被上
    訴人為國中畢業、車禍前獨資經營光泰工業社，八十八年間每月平均收入約一萬
    零二百三十六元，上訴人丙○○為國中畢業、從事司機之工作，上訴人鍵達汽車
    貨運公司資本總額為二千萬元之股份有限公司等兩造之身分、地位、經濟能力、
    本件車禍發生之始末及被上訴人因本件車禍所受之身體、精神上痛苦等一切情狀
    ，認被上訴人請求上訴人二人連帶賠償慰撫金以十五萬元為相當，上訴人及參加
    人抗辯稱慰撫金十五萬元過高一節並不足採。
參、從而，被上訴人因上訴人丙○○之前開侵權行為，共受有十七萬九千八百八十一
    元（9409＋20472＋150000＝ 179881）之損害，故被上訴人依據民法第一百八十
    四條第一項前段、第一百九十三條第一項、第一百九十五條第一項、第一百八十
    八條第一項前段之規定，請求上訴人二人連帶給付十七萬九千八百八十一元，及
    自九十一年五月二十七日（上訴人鍵達汽車貨運公司係於九十年八月一日收受起
    訴狀繕本，上訴人丙○○收受之日為同年六月十五日）起至清償日止，按年息百
    分之五計算之利息為有理由，應予准許，逾此部份之請求不予准許，應予駁回。
    原審就上開不應准許部分，為上訴人敗訴之判決並依聲請為假執行之宣告，自有
    未洽，上訴意旨求予廢棄改判，為有理由，本院就此部分予以廢棄改判如主文第
    一、二項所示。至被上訴人之請求應准許部分，原審為上訴人敗訴之判決並依聲
    請為假執行之宣告，於法並無不合，上訴意旨就此部分求予廢棄改判，為無理由
    ，應予駁回。
肆、兩造及參加人其他攻擊防禦方法，對於本件判決結果無影響，故不一一論列，附
    此敘明。
伍、據上論結，本件上訴為一部有理由，一部無理由，依民事訴訟法第四百三十六條
    之一第三項、第四百五十條、第四百四十九條第一項、第七十九條、第八十五條
    第二項、第八十六條第一項前段、第四百六十三條、第三百八十五條第一項前段
    ，判決如主文。
中　　　華　　　民　　　國　　九十三　　年　　　一　　　月　　三十    　日
                              臺灣桃園地方法院民事第二庭
~B審判長法官　邱瑞祥
~B法      官　劉佩宜
~B法      官　張明儀
右正本係照原本作成
對於本判決不得上訴。
中　　　華　　　民　　　國　　九十三　　年　　　二　　　月　　　三  　　日
~B法院書記官　黃文琪
